【裁判字號】    98,交聲,560
【裁判日期】    980331
【裁判案由】    聲明異議
【裁判全文】
臺灣高雄地方法院交通事件裁定      98年度交聲字第560號
原處分機關  高雄市政府交通局
異  議  人  甲○○
上列受處分人因違反道路交通管理處罰條例案件，對於高雄市政
府交通局民國98年3 月2 日所為之處分（高市交裁字第裁
32-B00000000 號），聲明異議，本院裁定如下：
    主  文
原處分關於甲○○酒精濃度超過規定標準，吊扣駕駛執照拾貳個
月部分之處分撤銷，上開撤銷部分甲○○不罰。
其餘異議駁回。
    理  由
一、原處分機關略以：異議人即受處分人甲○○前於民國98年2
    月24日19時19分許，騎乘車牌號碼XTP-238 號重型機車，行
    經高雄市○○路，因有機車駕駛人酒精濃度超過規定標準（
    每公升0.4 ～0.55毫克）之違規事實，遭員警製單舉發，爰
    依違反道路交通管理處罰條例第35條第1 項第1 款、道路交
    通管理事件統一裁罰基準及處理細則之規定，裁處罰鍰新臺
    幣（以下同）3 萬元，吊扣駕駛執照12個月，施以道安講習
    之處分在案。
二、異議意旨則以：異議人因參加同事新廈落成事宜喝酒，事後
    騎乘前揭機車於上開時地為警查獲，但因無機車駕照，以致
    原處分機關裁處罰鍰3 萬元，並吊扣其所持有之職業聯結車
    駕照，但如此將影響異議人生計，爰聲明異議請求撤銷吊扣
    駕駛執照此部分處分，罰鍰部分並允許異議人以每月3000元
    分期繳納云云。
三、按汽車駕駛人，駕駛汽車經測試檢定有酒精濃度超過規定標
    準者，處1 萬5000元以上6 萬元以下罰鍰，並當場移置保管
    該汽車及吊扣其駕駛執照1 年；汽車駕駛人違反本條例規定
    ，應受吊扣駕駛執照處分，於汽車駕駛人係無駕駛執照駕車
    者，在所規定最長吊扣期間內，不得考領駕駛執照；又汽車
    駕駛人，因違反本條例及道路交通安全規則之規定，受吊銷
    駕駛執照處分時，吊銷其持有各級車類之駕駛執照，道路交
    通管理處罰條例第35條第1 項第1 款、第67條第6 項及第68
    條分別定有明文。經查：
  (一)本件異議人於前揭時、地，酒後酒精濃度超過規定標準而騎
    乘上開重型機車之違規事實，此有高雄市政府交通局高市交
    裁字第裁32-BO0000000號違反道路交通管理事件裁決書在卷
    可稽，復為異議人所自承，是其確有前揭交通違規之行為，
    應堪認定。
  (二)道路交通管理處罰條例第68條前於94年12月14日修正公布、
    自95年3 月1 日施行，本件裁決係於97年7 月17日所為，自
    應依修正後道路交通管理處罰條例第68條憑為裁處依據，合
    先敘明。觀諸修正後第68條乃規定「汽車駕駛人，因違反本
    條例及道路交通安全規則之規定，受吊銷駕駛執照處分時，
    吊銷其持有各級車類之駕駛執照」（與修正前比較係刪除「
    或吊扣」），修正原因實乃慮及舊法將違規駕駛人所持有各
    級車類駕駛執照一併吊扣或吊銷失之過酷，影響人民工作及
    生活甚鉅，故依修正後規定受吊扣駕駛執照處分時，即不再
    吊扣其持有各級車類之駕駛執照，僅於受吊銷駕駛執照處分
    時，始行吊銷其持有各級車類之駕駛執照。另依行政程序法
    第7 條第3 款規定，行政行為採取之方法所造成之損害不得
    與欲達成目的之利益顯失均衡，倘異議人並無機車駕照可供
    吊扣時，吊扣其職業聯結車駕駛駕照以代之、雖可達成限制
    駕駛人繼續駕駛機車類行駛之目的，惟勢將同時造成限制駕
    駛人繼續駕駛職業聯結車等其他汽車車種行駛之結果，此舉
    造成之損害業與所欲達成目的之利益顯然失衡。況道路交通
    管理處罰條例第68條既將「吊扣」各級車類之規定予以刪除
    ，裁決機關當未可再逕行處分吊扣其他車種之汽車駕駛執照
    ，其理自明。職是，本件異議人於前述違規之際所騎乘者既
    為重型機車，故依法所受處分內容應為限制其騎乘重型機車
    之權利，原處分機關未見及此，逕予吊扣異議人所持有之職
    業聯結車駕駛執照，此舉顯然不當剝奪異議人駕駛汽車之權
    利，對異議人權益侵害甚鉅，且有違現行道路交通管理處罰
    條例第68條之規定。
  (三)又違反道路交通管理事件裁決書處罰主文欄，吊扣汽車牌照
    或駕駛執照處分，應記明應受吊扣之汽車牌照或駕駛執照名
    稱、號碼及吊扣期間，違反道路交通管理事件統一裁罰基準
    及處理細則第43條第2 項第3 款定有明文，而本件裁決書於
    處罰主文欄僅記載「吊扣駕駛執照12個月」等字樣，並未記
    明應受吊扣之駕駛執照名稱，顯與上開細則規定不符。
四、綜上所述，異議人既係駕駛重型機車違反道路交通管理處罰
    條例第35條第1 項第1 款之規定，依法即僅能吊扣其重型機
    車駕駛執照，並無得吊扣異議人持有他級駕駛執照之依據。
    是本件異議關於吊扣職業聯結車駕駛執照部分為有理由，應
    由本院將此部原處分予以撤銷，並為不罰之諭知，其餘異議
    為無理由，應予以駁回。
五、末按，道路交通管理處罰條例第22條第1 項第4 款規定：「
    領有聯結車駕駛執照，駕駛重型機器腳踏車者，處1800元以
    上3600元以下罰鍰，並禁止其駕駛。」本件異議人僅持有職
    業聯結車駕駛執照，並未考領有重型機車駕駛執照，卻於前
    開時地違規駕駛重型機車之事實，亦為異議人自承及有卷附
    證號查詢汽車駕駛人資料1 紙可憑，可以認定，此部份原處
    分機關漏未依法裁罰，尚有未恰，惟此部分並非異議人聲明
    異議所及範圍，應由原處分機關另行依法處理；又按，「汽
    車所有人允許第1 項違規駕駛人駕駛其汽車者，除依第1 項
    規定之罰鍰處罰外，並記該汽車違規紀錄1 次。但如其已善
    盡查證駕駛人駕駛執照資格之注意，或縱加以相當注意而仍
    不免發生違規者，不在此限。」亦為道路交通管理處罰條例
    第22條第3 項所明定，本件車號XTP-238 號重型機車車主即
    異議人配偶林育如，將其名下所有前開重型機車交由僅考領
    持有職業聯結車駕駛執照之異議人於前開時地騎乘使用，是
    否有上開條項所定之違規事由，亦應由原處分機關一併查明
    依法處理，均附此敘明。
據上論斷，應依道路交通案件處理辦法第19條、第20條前段，裁
定如主文。
中    華    民    國    98    年    3     月    31    日
                  交通法庭    法  官  陳思睿
以上正本證明與原本無異。
如不服本裁定，應於收受送達後5 日內向本院提出抗告狀（應附
繕本）。
中    華    民    國    98    年    3     月    31    日
                              書記官  何慧娟


司法院資訊處製作；財團法人民間司法改革基金會備份。
